【裁判字號】    99,軍上,13
【裁判日期】    991130
【裁判案由】    毒品危害防制條例
【裁判全文】
臺灣高等法院高雄分院刑事判決          99年度軍上字第13號
上  訴  人
即  被  告  王廣文
選任辯護人  劉嘉裕律師
            謝孟璇律師
上列上訴人因違反毒品危害防制條例案件，不服國防部高等軍事
法院高雄分院99年上訴字第018 號中華民國99年9 月24日第二審
判決（起訴案號：國防部南部軍事法院檢察署98年毒偵字第059
號），提起上訴，本院判決如下：
     主  文
原判決關於附表一部分（即上訴駁回部分）撤銷，發回國防部高
等軍事法院高雄分院。
     理  由
一、本件原判決以上訴人即被告王廣文原係上開單位上士板金士
    （民國80年5 月5 日入伍，志願役，業於99年6 月1 日退伍
    ），自97年（原判決誤載為99年）10月初起，向綽號「凱」
    之年籍不詳男子，以每包（含袋重約1 公克）新臺幣（以下
    同）400 至500 元價格購得愷他命後，先後於附表一所列時
    、地，或為無償或以400 元至500 元不等價格，轉讓愷他命
    予鄭志民3 次、侯泳樹1 次及林杏孺2 次（詳細重量及轉讓
    價格如附表一）。嗣經臺灣高雄地方法院檢察署向臺灣高雄
    地方法院聲請監察被告行動電話通訊獲准，復據通訊內容得
    知被告涉嫌上開犯行，遂於98年2 月10日11時52分許持臺灣
    高雄地方法院核發之搜索票，至被告上開住、居所搜索，扣
    得被告所有行動電話1 具及門號0000000000號（扣押物品目
    錄及起訴書均誤載為0000000000號）SIM 卡1 枚等情，因而
    維持國防部南部地區軍事法院第一審科處上訴人轉讓第三級
    毒品罪之判決，駁回上訴人之上訴，固非無見。
二、按「判決不適用法則或適用不當者，為違背法令」、「有下
    列情形之一者，其判決當違背法令．．．十四、判決不載理
    由或所載理由矛盾者。十五、判決理由對於被告有利之陳述
    或辯護意旨不予採納，而未經記載者」，軍事審判決第196
    條、第197 條定有明文。又「刑事訴訟法關於證據之規定，
    與本章不抵觸者，準用之」，軍事審判決第125 條亦有規定
    。經查：(一)有罪判決書對於被告有利之證據，如不加以採納
    ，必須說明其不予採納之理由，否則即難謂非判決不備理由
    之違法（最高法院63年台上字第3220號判例參照），原判決
    於事實欄認「王廣文．．．自99年（應係「97年」之誤）10
    月初起，向綽號『凱』年籍不詳男子，以每包（含袋重約14
    公克）100 至500 元之價格購得愷他命後，先後於附表一所
    列時、地，或為無償或以400 元至500 元不等之價格，轉讓
    愷他命予鄭志民3 次、侯泳樹1 次及林杏孺2 次．．．」，
    認上訴人係以先行向綽號「凱」之男子購買愷他命並於嗣後
    轉讓鄭志民等人之方式實施犯罪，自應於判決理由中說明憑
    以認定此等犯罪行為實施態樣之依據，使事實與理由兩相一
    致，方為合法，乃卻無一語及究係以何證據認定上訴人向
    綽號「凱」之男子購買愷他命，顯屬理由不備。(二)原判決就
    附表一編號2 上訴人以500 元轉讓1 包愷他命予鄭志民之犯
    行，係以證人鄭志民於偵查中就何時以電話聯繫被告、被告
    如何轉讓愷他命等情結證屬實，為其理由（見原判決第5 頁
    倒數第7 、8 行），然由卷附97年12月28日12時6 分53秒之
    電話譯文顯示「（鄭志民稱：）讓你處理一拉。（王廣文稱
    ：）什麼東西，你錢要拿出來阿？（鄭志民稱：）禮拜一啦
    ；（王廣文稱：）你要確定喔；（鄭志民稱：）我跟強仔（
    音譯）要分攤，趕快過來；（王廣文稱：）好啦」；同日12
    時24分43秒之電話譯文顯示「（王廣文稱：）你們那邊沒有
    現金嗎，等一下他們這邊有人要跟我去，收了錢就離開；（
    鄭志民稱：）我問一下強仔（音譯）」；同日12時37分59秒
    」電話譯文顯示「（鄭志民稱：）強仔說先7 拉，要不然我
    們3 個攤；（王廣文稱：）你這邊多少；（鄭志民稱：）我
    叫強仔跟你說；（強仔即陳志強稱：）你先用1 張，3 個人
    分，我先給你啦，你一起用，就多用一點，什麼時候過來；
    （王廣文稱：）等一下」等語（見偵一卷第55頁），由上開
    通話，收取毒品價金之人似非上訴人，而是跟上訴人去的人
    ，最後是由上訴人、鄭志民、陳志強3 人合買，攤付毒品價
    金。則上訴人交付愷他命予鄭志民之行為，究係「轉讓」、
    「代購」、抑或係「合資購買」，事實審法院自有本於職權
    調查釐清之必要；上訴人於原審所提辯護意旨且曾主張上訴
    人於97年12月28日顯非先向他人購買毒品再將之轉讓鄭志民
    ，而係上訴人、鄭志民、強仔（陳志強）3 人共同合買愷他
    命，由上訴人出面聯絡而已，請求原審審酌，然就此顯然有
    利於上訴人之證據，原判決竟未說明何以不採之理由，自有
    判決不備理由之違法。(三)再按修正後毒品危害防制條例第17
    條第2 項規定：「犯第4 條至第8 條之罪於偵查及審判中均
    自白者，減輕其刑」，該條項所謂自白，乃對自己之犯罪事
    實全部或主要部分為肯定供述之謂，且非以其係有罪之肯定
    為必要，縱時日、處所、行為態樣等非構成犯罪事實之要素
    略有不符，此乃為鼓勵被告自白，啟其自新之路，採取寬政
    策之立法目的，亦不影響其自白，上訴人對於原判決附表一
    編號1 、2 、3 、4 、5 、6 等轉讓第三級毒品犯行，業於
    檢察官偵查中坦承不諱（見偵二卷第104 、105 頁、偵三卷
    第62、63頁），其於第一審行準備程序時就上開附表一編號
    1 、2 、4 、5 之轉讓愷他命犯行仍不爭執（見第一審卷第
    20頁），對於其餘各編號之犯行，則辯稱係單純聯繫藥頭與
    鄭志民、林杏孺等人接頭，是被告至少對於附表一編號1 、
    2 、4 、5 等犯行，已於偵審中自白，自應依毒品危害防制
    條例第17條第2 項減輕其刑，原審未依該條項減輕其刑，應
    有不適用法則之違誤。以上，或為上訴意旨所指摘，或係本
    院得依職權調查之事項，應認原判關於附表一部分（即上訴
    駁回部分）有撤銷之原因，爰依法將原判決此部分撤銷，發
    回國防部高等軍事法院高雄分院更為適法之判決。
據上論斷，應依軍事審判法第206 條第1 項、第199 條，刑事訴
訟法第397條、第401條，判決如主文。
中    華    民    國    99    年    11    月    30    日
                  刑事第四庭    審判長法  官  蕭權閔
                                      法  官  吳進寶
                                      法  官  陳吉雄
以上正本證明與原本無異。
本件不得上訴。
中    華    民    國    99    年    12    月    1     日
                                      書記官  郭蘭蕙

司法院資訊處製作；財團法人民間司法改革基金會備份。
